【裁判字號】    98,易,3511
【裁判日期】    990615
【裁判案由】    背信等
【裁判全文】
臺灣臺北地方法院刑事判決              98年度易字第3511號
公  訴  人  臺灣臺北地方法院檢察署檢察官
被      告  丁○○
選任辯護人  歐宇倫律師
            林蓓珍律師
            林煜翔律師
上列被告因背信等案件，經檢察官提起公訴（97年度偵字第1466
2號），本院判決如下：
    主  文
丁○○無罪。
    理  由
一、公訴意旨略以：被告丁○○為中華投資股份有限公司（下稱
    中華投資公司）董事長，負責綜理中華投資公司業務；戊○○（另由本院以簡易判決處刑）為寰震科技股份有限公司（
    下稱寰震公司）副總經理；林克仁、乙○○則分別為寰震公
    司之負責人及財務長。緣民國92年7月間，寰震公司欠缺營
    運資金，戊○○遂向林克仁、乙○○介紹引進中華投資公司
    資金新臺幣（下同）3000萬元，並建議提供投資佣金，以促
    成中華投資公司投資寰震公司，林克仁、乙○○同意後，遂
    於92年7月25日指示出納丙○○與戊○○一同前往第一銀行
    連城分行寰震公司00000000000號帳戶提領現金300萬元，交
    由戊○○轉交被告。而被告身為公司負責人，本應忠實執行
    業務並盡善良管理人之注意義務，明知如收受被投資公司之
    投資佣金，將增加該公司之成本，損及中華投資公司之投資
    效益，竟仍基於概括之犯意，意圖為自己不法之利益，於92
    年7、8月間某日，在臺北市○○路「福華飯店」內，收受戊○○交付之佣金100萬元，另於92年8月18日由戊○○匯款30
    萬元至被告不知情之配偶黃素媛設於臺北富邦商業銀行北投
    分行000000000000號帳戶內，充為被告佣金。嗣因中華投資
    公司對寰震公司之投資案仍無進展，戊○○再度提議支付佣
    金予被告，林克仁、乙○○復於92年8月22日指示丙○○與
    戊○○由寰震公司上開同一帳戶內提領現金300萬元，戊○○則於數日內，持現金130萬元至被告位於中華投資公司之
    辦公室交付丁○○，並請託被告促成投資案，被告則基於同
    一之概括犯意，收受該130萬元之佣金。被告於先後收受寰
    震公司260萬元佣金後，遂指示中華投資公司投資部協理甲○○於92年9月18日擬簽寰震公司投資案，經審議通過，於
    92年11月17日撥款1296萬元投資寰震公司，致中華投資公司
    之投資受有260萬元之損害，因認被告涉犯刑法第342 條第1
    項之背信罪嫌等語。
二、證據能力之判斷：
(一)、按被告以外之人於審判外之陳述，雖不符刑事訴訟法第159
    條之1至第159條之4之規定，而經當事人於審判程序同意作
    為證據，法院審酌該言詞陳述或書面陳述作成時之情況，認
    為適當者，亦得為證據，刑事訴訟法第159條之5第1項定有
    明文。本件檢察官、被告及其辯護人於本院審判程序時，就
    本判決所引用審判外之言詞或書面陳述，除被告及其辯護人
    爭執證人即同案被告戊○○、證人乙○○、丙○○、甲○○
    於法務部調查局調查員詢問（下稱調詢）、偵查中所為之陳
    述，屬審判外之陳述，無證據能力外，其餘均明示同意有證
    據能力，本院認該具有傳聞證據性質之證據，其取得過程並
    無瑕疵，且與待證事實具有關聯性，證明力非明顯過低，以
    之作為證據係屬適當，認俱得為證據。
(二)、被告及其辯護人爭執證人即同案被告戊○○、證人丙○○、
    甲○○於偵查中檢察官面前經具結之證述，係屬審判外之陳
    述，均無證據能力部分：
  1.按刑事訴訟法第166條以下規定之交互詰問，屬人證調查證
    據程序之一環，與證據能力係指符合法律規定之證據適格，
    亦即得成為證明犯罪事實存否之證據適格，其性質及在證據
    法則之層次並非相同，而被告、辯護人詰問權之行使與否，
    係有權處分，如欲行使，則證人於審判中，應依法定程序到
    庭具結陳述，並接受被告或辯護人等之詰問，其陳述始得作
    為認定被告犯罪事判斷之依據（參照司法院釋字第582號解
    釋），否則如未進行交互詰問之調查證據程序，讓被告或辯
    護人行使詰問權，則該有證據能力之證人陳述，即不得作為
    判斷之依據，惟其原有之證據能力並不因而喪失（最高法院
    97年度台上字第603號判決可資參酌）。
  2.證人戊○○、丙○○、甲○○之上開偵查中所為之陳述，對
    被告而言，固屬被告以外之人於審判外之言詞陳述，然其等
    於檢察官偵查中所為之陳述，係經檢察官告以拒絕證言權、
    具結之義務及偽證罪之處罰後，再命其朗讀結文並具結後所
    為之陳述，有上開證人之結文在卷可稽。核其製作筆錄過程
    ，並無違法取供述或證明力明顯過低之瑕疵，所為陳述蓋係
    出於供述者之真意，皆具信用性，揆諸上開說明，本屬有證
    據能力之證人陳述。且於本院審理時，已依人證調查程序，
    傳喚戊○○、丙○○、甲○○到場，命其立於證人之地位經
    公訴人、被告及辯護人當庭交互詰問，並使被告有與之對質
    及詰問之機會，認已完足為合法調查之證據，保障被告之對
    質詰問權，是縱使被告認上開證人於偵查中向檢察官所為之
    陳述不可採信，然上開證人既於本院審理期日到庭經公訴人
    、被告行交互詰問程序，而完足為合法調查之證據，已無妨
    害被告防禦權之虞，自得採為判決之基礎。綜上，以證人戊○○、丙○○、甲○○於偵查中檢察官訊問時所為之陳述，
    於偵查中所為陳述作為證據，並無任何不當，依刑事訴訟法
    第159條之1第2項之規定，當具有證據能力。
(三)、被告及辯護人於本院審理時，爭執證人甲○○、戊○○於調
    詢時所為之陳述，無證據能力部分：
  1.按被告以外之人於檢察事務官、司法警察（官）調查時所為
    之陳述，屬傳聞證據，依刑事訴訟法第159條規定，本無證
    據能力，必須「具有較可信之特別狀況」及「必要性」二要
    件，始例外得適用同法第159條之2規定，認有證據能力，採
    為證據。而所謂「具有較可信之特別情況」係屬於證據能力
    之要件，法院應就偵查或調查筆錄製作之原因、過程及其功
    能等加以觀察其信用性予以判斷；又此之「必要性」要件，
    必須該陳述之重要待證事實部分，與審判中之陳述有所不符
    ，包括審判中改稱忘記、不知道等，雖非完全相異，但實質
    內容已有不符者在內（最高法院96年度台上字4304號、96年
    度台上字第4414號判決意旨可資參照）。
  2.關於中華投資公司投資寰震公司之金額2196萬元，究係何人
    決定、指示一節，證人甲○○於調詢時陳稱：是被告告訴我
    的等語；於本院審理時則證稱：2196萬元這個金額，是如何
    出來的，我不記得，但是有人交代的，至於是何人交代的，
    我忘記了等語。另關於證人戊○○與被告接觸過程中，有無
    談及中華投資公司對外投資3000萬元以下者，程序較簡易一
    節，證人戊○○於調詢時陳稱：被告告訴我，中華投資案在
    3000萬元以內是董事長權限，超過的部分需要經過董事會核
    准，被告與寰震公司的默契就是投資3000萬元等語，惟於本
    院審理時則稱：我不知道中華投資公司對外投資3000萬元以
    下者，其程序有無比較簡易，這只是寰震公司的期望而已等
    語。其等所為之證述固前後不一致，本院就其等前後陳述當
    時之身心狀況及外在客觀環境因素觀察比較，證人甲○○、
    戊○○於調詢時，均已踐行告知義務，並以一問一答方式為
    之，且經其等確認筆錄之內容無訛後，親自簽名無訛，應認
    無違法取供之情事，足認證人甲○○、戊○○於調詢時所為
    之陳述，應係出於真意所為，其等陳述之信用性已受保障。
    參以，被告曾為證人甲○○之直屬長官，而證人戊○○係代
    表寰震公司與被告接洽，聯繫投資寰震公司一案之人，其等
    於審判中是在被告、辯護人在場而所為陳述，相較於調查員
    依法進行調查並製作筆錄時，被詢問者因事出突然且在被告
    未在場之情形，其等所為之陳述係出於即時性、自然性之發
    言，不具計畫性或動機性之客觀陳述，程度上較少會受到強
    暴、脅迫、詐欺、利誘或收買等外力之影響。是就證人甲○○、戊○○於審判中及審判外為陳述時之外部附隨環境或條
    件為整體之考量，證人甲○○、戊○○先前之陳述具較可信
    之特別情況，且其等於調詢時所為之陳述，就本件相關卷證
    判斷，認為除該審判外陳述外，已無從以其他證據代替，為
    證明犯罪存否所不可欠缺，依刑事訴訟法第159條之2規定，
    應有證據能力。
(四)、至於被告及其辯護人於本院審理時，爭執公訴人所提出證人
    乙○○、丙○○於調詢時所為陳述之證據能力。本院審酌上
    開證人業經到庭作證結果，其等於本院審理時所述與調詢時
    所為之陳述尚無明顯不符，是均無引用其等於調詢時所為陳
    述之必要，爰依刑事訴訟第159條第1項規定，認證人乙○○
    、丙○○於警詢中所為之陳述，無證據能力。
三、按犯罪事實應依證據認定之，無證據不得認定犯罪事實；不
    能證明被告犯罪或其行為不罰者，應諭知無罪之判決，刑事
    訴訟法第154條第2項、第301條第1項分別定有明文。次按事
    實之認定，應憑證據，如未能發現相當證據，或證據不足以
    證明，自不能以推測或擬制之方法，以為裁判之基礎；又認
    定犯罪事實所憑之證據，雖不以直接證據為限，間接證據亦
    包括在內，然而無論直接或間接證據，其為訴訟上之證明，
    須於通常一般之人不致有所懷疑，而得確信其為真實之程度
    者，始得據為有罪之認定；另認定不利於被告之事實，須依
    積極證據，苟積極證據不足為不利於被告事實之認定時，即
    應為有利於被告之認定，更不必有何有利之證據（最高法院
    40年台上字第86號、76年台上字第4986號、30年上字第816
    號判例意旨可資參照）。再按刑事訴訟法第161條第1項亦規
    定，檢察官就被告犯罪事實，應負舉證責任，並指出證明之
    方法，是檢察官對於起訴之犯罪事實，應負提出證據及說服
    之實質舉證責任，倘其所提出之證據，不足為被告有罪之積
    極證明，或其指出證明之方法，無從說服法院以形成被告有
    罪之心證，基於無罪推定之原則，自應為被告無罪判決之諭
    知（同上院92年台上字第128號判例意旨參照）。
四、復按刑法第342條第1項背信罪之成立，係以為他人處理事務
    ，意圖為自己或第三人不法之利益或損害本人之利益，而為
    違背其任務之行為，致生損害於本人之財產或其他利益為要
    件。而刑法第342條之背信罪，除有致生損害於本人財產或
    其他利益之事實外，並以行為人具有圖利自己或第三人或損
    害本人利益之意思為構成要件，此項犯意既屬於構成犯罪事
    實之一部，自應依證據認定，不能僅以客觀上發生損害本人
    利益之事實，遽推定其有前項犯意。上開所謂利益，固包含
    現存之財產利益及未來可期待之財產利益在內；所謂不法損
    害，係指本人利益之受損害乃非基於正當原因；所謂不法利
    益，係指自己或第三人在法律上不應取得之利益，且與本人
    利益所受之損害具備間接關係而言；所謂「違背其任務」，
    係指違背他人委任其處理事務應盡之義務，是否違背其任務
    ，應依法律之規定或契約之內容，依客觀事實，本於誠實信
    用原則，就個案之具體情形認定之（最高法院26年上字第12
    46號判例、91年度台上字第2656號判決要旨可資參照）。倘
    若本人之利益本即無從受何損害，或所受損害具有正當原因
    ，且行為人自己或第三人所欲獲得之利益乃法律上容許之正
    當利益，或僅因處理事務怠於注意，致其事務生不良之影響
    ，則為處理事務之過失問題，既非故意為違背任務之行為，
    自難以背信罪責相繩（同上院21年上字第1574號、44年台上
    字第91號、53年台上字第2429號、22年上字第3537號判例意
    旨及87年度台上字第3704號判決意旨參照）。
五、公訴人認被告涉犯刑法第342條第1項背信罪嫌，無非係以(1)
    證人即同案被告戊○○之供述；(2)證人乙○○、丙○○、甲○○之證詞；(3)寰震公司90、91年度公司財報資料；(4)第一
    銀行連城分行寰震公司00000000000號帳戶存摺明細；(5)寰
    震公司轉帳傳票及請款單；(6)92年9月18日中華投資公司簽
    呈；(7)92年10月3日中華投資公司第1屆第10次董事會議資料
    ；(8)92年11月6日中華投資公司簽呈；(9)寰震公司上海商業
    儲業銀行龍山分行00000000000000號帳戶交易明細等為其主
    要論據。
六、訊據被告固坦承：91年至93年間擔任中華投資公司之董事長
    期間，中華投資公司於92年10月間通過投資寰震公司案件，
    並有於92年8月18日收受同案被告戊○○30萬元等事實，惟
    堅詞否認有何背信犯行。辯稱：中華投資公司投資寰震公司
    一案，完全是依照公司的制度，中華投資公司所有的投資案
    ，無論是何人介紹，都要作評估，經總經理、董事長核可後
    ，再送投審會審查，超過3000萬元的投資案，審查通過後，
    尚須經董事會決議，3000萬元以下的投資案，投審會審查通
    過後，董事長有權決定先撥款，再由董事會追認，寰震公司
    之投資金額未逾3000萬元，該案於92年10月2日經投審會審
    查通過後，我並沒有立即撥款，等到董事會同意後，才撥款
    ，在此投資審查過程中，我並沒有向任何委員或董事施壓，
    要他們同意投資寰震公司沒有為任何違背任務之行為；92
    年8月18日向戊○○收取之款項，是因為我92年8月12、13日
    ，總共聲請15個專利，專利規費需要約60萬元，而我因為92
    年8月17日要出國，8月22日才能返國，存款只有30萬元，才
    會向戊○○借款，並沒有向戊○○收取任何的佣金、回扣；
    而且中華投資公司投資寰震公司失利，是因為寰震公司在94
    年底，因為該公司董事長林克仁掏空捲款潛逃，才會發生公
    司經營不善，要與被告有無收取佣金，增加寰震公司之成本
    無涉等語。
七、經查：
(一)、被告確曾於91年至93年間，擔任中華投資公司董事長職務之
    事實，為被告所自承，核與證人即中華投資公司副總經理（
    案發當時擔任投資部協理）甲○○證述情節相符。而被告擔
    任中華投資公司董事長期間，於92年6、7月間，引介寰震公
    司做為中華投資公司投資之標的，由該公司投資部員工進行
    投資評估後，於92年9月18日由投資部協理甲○○擬簽寰震
    公司投資案，於92年10月2日，經該公司投資審議委員會審
    議後，決定將投資金額從投資部建議之2196萬元減為1296萬
    元，並要求寰震公司負責人林克仁簽發個人本票作為保證及
    寰震公司須於95年12月31日股票上市櫃等投資門檻，復於92
    年10月3日，送交該公司第一屆第10次董事會決議於日後以
    書面方式進行審議，嗣經該公司三分之二以上董事書面表示
    同意，通過以每股12元認購寰震公司現金增資案普通股108
    萬股，總投資金額1296萬元，並於同年11月17日匯款1296萬
    元至寰震公司上海商業儲蓄銀行龍山分行帳戶等情，亦據被
    告供述、證人甲○○證述綦詳，並有中華投資公司92年9月
    18日簽呈、中華投資公司第一屆第10次董事會會議議事紀錄
    暨補充資料、中華投資公司92年11月6日簽呈檢附董事會投
    資案評審意見表、股票認購協議書、上海商業儲蓄銀行龍山
    分行96年5月23日函檢附寰震公司帳戶交易明細，寰震公司
    上海商業儲蓄銀行龍山分行存摺明細等資料在卷可稽（見偵
    (一)卷第99頁、第208至223頁、第253至298頁、第300至379頁
    ，偵(二)卷第135至323頁）。上揭事實，要堪認定。
(二)、再查，寰震公司之負責人林克仁、財務長乙○○為促使中華
    投資公司投資宸震公司一案得以順利進行，先後於92年7月
    25日、同年8月22日，指示該公司會計部助理丙○○偕同該
    公司副總經理戊○○，前往第一銀行連城分行提領各300萬
    元，並交付與戊○○之事實，另據證人戊○○、乙○○、丙○○證述明確，並有第一銀行連城分行97年1月15日函檢附
    寰震公司帳戶交易明細資料、寰震公司轉帳傳票及請款單附
    卷足佐（見偵(一)卷第145至207頁）。而戊○○於92年7月25
    日第1次收受寰震公司交付之300萬元後，於92年7月25日至7
    月底間之某日，在福華飯店交付100萬元予被告，並要求被
    告協助中華投資公司投資寰震公司一事，復於同年8月18日
    ，應被告之要求，現金存入30萬元至被告之配偶黃素媛所申
    設之台北富邦銀行北投分行帳戶；又於同年8月22日第2次收
    受寰震公司之300萬元後至同年8月底間之某日，將130萬元
    以報紙包裹後置入購物袋，在被告位於中華投資公司之辦公
    室內，交付予被告等情，亦為證人戊○○於偵查及本院審理
    時證述綦詳，復有台北富邦銀行97年6月16日函檢附黃素媛
    北投分行帳戶交易明細表在卷可憑（見偵(一)卷第35至49頁）
    。本院審酌證人戊○○與被告係朋友關係，於87、88年間，
    2人曾合夥從事汽車抬頭顯示器之業務後，即與證人戊○○
    無任何往來，此據被告自承在卷，足認證人戊○○與被告間
    並無任何仇隙，則若非其親身參與並見聞上開2次交付佣金
    及中華投資公司審議投資寰震公司一案之過程，豈有甘冒受
    偽證處罰之風險，而故意設詞誣陷被告之理？且其所述先後
    2 次交付佣金之時間，亦與寰震公司負責人林克仁、財務長
    乙○○指示證人丙○○陪同戊○○自第一銀行連城分行提領
    款項之時間相近，有上開寰震公司第一銀行連城分行帳戶交
    易明細資料在卷可佐，堪信證人戊○○上開證述屬實，堪予
    採信。被告雖辯稱：除30萬元部分係借款外，並無收受任何
    款項云云，然證人戊○○於本院審理時復證稱：被告跟我借
    30 萬元時，沒有跟我說何時要還，我也沒有跟他要過，我
    們也沒有說要付利息的事情等語，衡諸常情，倘被告之本意
    確係向證人戊○○借款30萬元，理應於借款之初即與證人戊○○約明還款時間、利息等事項，惟其竟均未為之，且事後
    亦未返還該筆款項，其所辯：係借款一節要與常情有違，參
    以，被告於偵查中業已明確陳稱：與戊○○並無任何金錢往
    來、債務關係，益徵其所辯：未收受260萬元之佣金云云，
    洵屬事後卸責之詞，均無足採信。
(三)、被告雖辯稱：並無違反其任務之行為云云。然查：
  1.公司負責人應忠實執行業務並盡善良管理人之注意義務；董
    事長對內為股東會、董事會及常務董事會主席，對外代表公
    司，公司法第23條、第208條第3項前段分別定有明文。本件
    被告於案發當時係中華投資公司之董事，並經董事會互推為
    董事長，此為被告所不否認，揆諸前開說明，被告即為公司
    法上所稱公司負責人，從而，被告就中華投資公司而言，自
    應負有忠實執行業務並盡善良管理人之注意義務甚明。又中
    華投資公司之投資案之審議過程，係先由該公司投資部門人
    員對投資標的進行評估作業，包括要求投資標的提供其營運
    計畫書、財務資料、業務資料、產業資訊，再中華投資公司
    承辦人員對投資標的之經營團隊做訪談、查核動作，如初步
    認定該投資標的、計畫可行時，即由承辦人撰寫評估報告，
    並送交部門主管擬簽呈，送請該公司總經理、董事長簽核，
    經董事長簽准核可後，即定期通知由該公司股東指派之審議
    委員，召開投資審議會進行審議，迨審議通過後，則視審議
    委員會決定之投資金額大小，3000萬元以下之投資案，可逕
    送中華投資公司董事長批可後，先行撥款，事後再由董事會
    追認，3000萬元以上之投資案，則需事前經由董事會決議通
    過後，始得撥款等情，業據被告自承、證人甲○○證述在卷
    ，堪認被告擔任董事長期間，就投資案是否送交審議委員會
    審議及投資金額之核定自應本於善良管理人之注意義務，忠
    實、客觀審慎評估之甚明。
  2.被告於收受證人戊○○交付之260萬元後，於中華投資公司
    就投資寰震公司一案進行審議期間之92年9月、10月間，曾
    以其個人名義出具承諾中華投資公司投資寰震公司之文件，
    交由戊○○轉交寰震公司財務長乙○○一節，業據證人戊○○、乙○○於本院審理時證述明確，依上開中華投資公司投
    資流程觀之，無論投資金額有無超過3000萬元，投資案經該
    公司投資部門評估後，均需經由投資審議委員會審議通過，
    而於此階段，仍有遭該公司投資審議委員會否決之可能性，
    衡諸常情，倘被告並未違反其任務而居中施以助力，則於該
    公司審議結果前，其如何得知中華投資公司必可通過投資寰
    震公司一案？其謂無違反任務一節，即非無疑。況證人甲○○歷於警詢、偵查時證稱：寰震公司係被告的友人戊○○介
    紹來的，被告有跟我說這個案子有時效性，希望將投資金額
    定在3000萬元以下，這樣可以節省董事會程序，所以一開始
    被告就跟我說不要超過3000萬，我們向寰震公司要相關資料
    進行評估後，因為對於寰震公司之產品價值及公司營運計畫
    書內容有疑慮，所以認為該案可做可不做，但因為這是被告
    要投資的案子，我們就無法向被告說明這個案子不投資的原
    因及證據，因為被告希望我們儘量幫忙，就直接評估資料後
    ，送投資審議會等語。而依證人甲○○所擬具之中華投資公
    司92年9月18日簽呈顯示，該公司投資部門評估後，擬以每
    股12元價格參與寰震公司現金增資，並認購普通股108萬股
    ，另以每股18元價格承購既有股東老股50萬股，總投資金額
    計2196萬元，核與證人甲○○上開證述情節大致相符，可認
    被告確有以其身為中華投資公司董事長身分，指示證人甲○○就寰震公司投資案給與協助，促使該案能夠順利送交中華
    投資公司審議委員會進行審議甚明。參以，證人甲○○於調
    詢時復陳稱：被告於寰震公司投資案評估、審議期間，曾多
    次告知證人甲○○盡量協助通過中華投資公司內部投資流程
    等語，則被告辯謂無違反忠實執行業務之義務一節，顯無足
    採。
(四)、被告於中華投資公司評估、審議是否投資寰震公司過程中，
    確有違反其忠實執行業務之義務，指示該公司投資部門協助
    寰震公司通過評估及審議等情，固經認定如前。惟由前述背
    信罪之構成要件可知，本件尚應審究：(1)寰震公司所受中華
    投資公司投資1296萬元之利益，是否屬不法利益？(2)寰震公
    司倒閉，中華投資公司因此所受之投資損失，與被告上開違
    反任務行為有無關聯性？茲分述如下：
  1.證人甲○○於偵查及本院審理時證述：被告希望我們能幫忙
    就儘量幫忙，但沒有說這個案子一定通過，投資部是依正常
    的作業流程去進行評估，認為該案可做可不做，但是因為是
    董事長的關係，就提送投審會，當時投審會有個股東是資訊
    部的主管，他對這方面比較了解，投審會當時也有請林克仁
    來做報告，該資訊部主管也問了林克仁很多問題，且投審會
    6名委員全數通過此案，沒有人投反對票等語，核與證人即
    是時出任中華投資公司董事暨投資審議委員會委員之己○○
    於本院審理時證稱：我是代表中華電信公司出任中華投資公
    司的董事及投審會委員，我有參加寰震公司投資案的審議，
    當時寰震公司投資部主管也做簡報，我不記得投審委員有無
    反對這個投資案，但這個投資案有通過投審會審議，而且也
    有送董事會討論表決通過，在此過程中，被告並沒有就此案
    來向我游說等語；乙○○亦證稱：我跟林克仁、林芳石有去
    中華投資公司做簡報，主要是林克仁跟林芳石作簡報，記得
    大概有2、3次，我記得是去投資審議會作報告，另1次好像
    是董事會等語相符，並有上開中華投資第10次董事會補充資
    料在卷可佐，足認寰震公司投資案，確已依中華投資公司投
    案審議流程，進行投資案之評估、審議及董事認可甚明。且
    依中華投資公司投資審議流程，投資金額3000萬元以下之投
    資案，經過該公司投資審議委員會審議通過後，董事長即有
    先行撥款，事後再送董事會追認之權限，惟中華投資公司投
    資寰震公司一案，係由該公司投資部門就投資寰震公司一案
    ，蒐集相關資料進行評估並完成評估報告後，先後經由該公
    司投資審議委員會審議、董事會三分之二以上董事書面同意
    後，始以每股12元認購寰震公司現金增資案普通股108萬股
    ，總投資金額1296萬元，並於同年11月17日匯款1296萬元至
    寰震公司上海商業儲蓄銀行龍山分行帳戶等情，業經認定如
    前，難認本件寰震公司投資案，有何違反中華投資公司就投
    資案件之審議流程。
  2.證人甲○○於本院審理時雖證稱：寰震公司是以軟體為主，
    臺灣的軟體公司一般的營運狀況不太好，成長性也不高，而
    且寰震公司當時營收結構有比較的轉變，所以投資風險比較
    高等語。惟其復陳稱：就寰震公司的帳務並沒有發現任何具
    體問題等語，公司對於所有投資案件，並不是一定要評估到
    完全沒有風險，才會投資等語；且依卷附中華投資公司第4
    次投資審議會議議事錄及股票認購協議書觀之，關於投資寰
    震公司案風險評估、管理，業經投資審議委員會委員會充分
    討論、審議，並依各委員之審議意見，於與寰震公司簽訂之
    股票認股協議書第1條第4項明文約定：「甲方（即寰震公司
    ）應於中華民國95年12月31日前完成上市、櫃申請，並取得
    主管機關上市、櫃同意函，如未達到前述條件，丙方（指寰
    震公司負責人林克仁）或其洽定第三人同意無條件以乙方（
    即中華投資公司）本次投資金額加計利息（年利率3％）購
    回乙方本次認購之108萬股寰震科技普通股，丙方同意出具
    個人本票予乙方以為擔保」，足認關於本件投資寰震公司案
    ，業經中華投資公司投資審議委員會就該公司投資部門所提
    送之投資評估報告詳細審議，並就投資部門所提出之風險評
    估，而為上開風險管理甚明。且依卷附資料，復無其他證據
    足資證明被告於寰震公司投資案審議期間，有何影響該公司
    投資審議委員會委員、董事會董事同意該投資案之行為，參
    以，關於本件寰震公司投資案，中華投資公司係經中華投資
    審議委員會審議通過及董事書面評審通過後，始行撥款匯入
    寰震公司帳戶，被告並未先行撥款，亦如前述，其程序較與
    中華投資公司內部規定3000萬元以下投資案，經投資審議委
    員會審議通過，授權董事長可直接撥款，事後提交董事會追
    認程序，更為週延，是寰震公司獲取中華投資公司投資1296
    萬元之過程，既與中華投資公司投資案之審議流程並無違悖
    ，於法有據。本件寰震公司獲取中華投資公司投資之1296萬
    元，尚難認該當刑法第342條第1項所稱之不法利益。
  3.又寰震公司固於94年11月間，因經營不善而倒閉一節，此分
    據被告自承、證人甲○○證述在卷。然私經濟行為本身原寓
    有有不同程度之不確定性或交易風險，交易雙方本應自行估
    量其主、客觀情事及搜集相關資訊，以作為其判斷之參考，
    以投資為例，交易之當事人本應自行考量對方之資格、能力
    、信用，及交易內容之投資報酬率、資金風險等等因素，決
    定是否參與是項私經濟行為。本件寰震公司投資案，既經中
    華投資公司內部估量各種風險下所為之決定，並非被告1人
    主導、決定，本件投資程序即無不當、違法之處，業如前述
    ，是縱令寰震公司事後因經營不善而倒閉，導致中華投資公
    司就上開投資款項認列損失，亦無從據以遽認該損失與被告
    上開違反任務之行為有因果關係。此外，檢察官亦未舉證證
    明中華投資公司投資寰震公司失利，係於被告上開違反其任
    務之行為所致，從而，尚難僅因寰震公司事後倒閉，致中華
    投資公司受有上開投資損失，遽為被告不利認定之依憑。至
    於檢察官以被告收受寰震公司交付260萬元佣金，而認中華
    投資公司受有該260萬元之損害等語，惟該260萬元係寰震公
    司為促使投資案審議順利進行，而支付被告之佣金、報酬，
    要與中華投資公司有無受有損害無涉。
八、綜上所述，公訴人所舉證據，尚不足以證明被告上開行為，
    致中華投公司受有何損害，其所為即與背信罪之成要尚屬有
    間。此外，復查無其他積極證據，足資證明被告確有公訴意
    旨所指上開背信犯行。本件既不能證明被告犯罪，揆諸前開
    說明，自應為被告無罪之諭知。
據上論斷，應依刑事訴訟法第301條第1項，判決如主文。
本案經檢察官郭騰月到庭執行職務。
中    華    民    國    99    年    6     月    15    日
                  刑事第十四庭  審判長法  官  吳冠霆
                                      法  官  賴武志
                                      法  官  李殷君
以上正本證明與原本無異。
如不服本判決應於收受送達後10日內向本院提出上訴書狀，並應
敘述具體理由；其未敘述上訴理由者，應於上訴期間屆滿後20日
內向本院補提理由書（均須按他造當事人之人數附繕）「切勿逕
送上級法院」。
                                     書記官  殷玉芬
中    華    民    國    99    年    6     月    18    日

司法院資訊處製作；財團法人民間司法改革基金會備份。
